臺灣高等法院刑事判決　　　　　　　　　　　　　九十三年度上訴字第一三三八號
　　上　訴　人　臺灣士林地方法院檢察署檢察官
　　上　訴　人
　　即　被　告　乙○○
　　選任辯護人　金學坪律師
　　被　　　告　甲○○
　　選任辯護人　黃銘照律師
右上訴人因被告偽造貨幣案件，不服臺灣士林地方法院九十二年度訴字第六四五號，
中華民國九十三年三月三十一日第一審判決（起訴案號：臺灣士林地方法院檢察署九
十二年度偵字第二Ｏ一七號），提起上訴，本院判決如左：
    主  文
原判決關於乙○○部分撤銷。
乙○○無罪。
其餘上訴駁回。
    理  由
一、公訴意旨略以：被告乙○○、甲○○係朋友關係。被告乙○○係在大陸地區之台
    商，並任大陸地區廣東省深圳市龍華鎮職業介紹所（以下簡稱龍華鎮職業介紹所
    ）顧問，及深圳市龍華鎮台商協會龍華分會副會長；被告甲○○則為設於台北縣
    三重市○○路一一一之一號十三樓祥鶴消防工程技術股份有限公司（以下簡稱祥
    鶴公司）負責人，並常至大陸地區上海、深圳等處打球。被告乙○○於民國九十
    一年十一月間，在大陸地區，以不詳方式取得偽造之新台幣一千元之紙幣一百張
    （共十萬元）後，明知此一百張紙鈔均係偽造，竟基於行使偽造貨幣之犯意，找
    來同有犯意聯絡之被告甲○○幫其帶回台灣，而於同年十一月十七日，在大陸廣
    東省深圳市龍華鎮上之上品咖啡西餐廳內，利用不知情之大陸人民湯晶將前揭一
    百張偽鈔交付給被告甲○○。被告甲○○亦明知湯晶所交付之新台幣一千元紙鈔
    一百張均係偽造，仍於同年十一月二十日攜帶上揭偽鈔返回台灣，旋於同日下午
    三時三十分許，前往台北市士林區○○○路○段一二五號上海商業儲蓄銀行天母
    分行（以下簡稱上海銀行天母分行），將上揭偽鈔存入祥鶴公司之帳戶內而行使
    之，嗣為行員王文進發現係偽鈔，報告科長吳秉臻後報警處理，始循線查知上情
    。因認被告乙○○、甲○○涉犯刑法第一百九十六條第一項行使偽造通用貨幣罪
    嫌。
二、本件公訴人認被告甲○○、乙○○涉犯右揭罪嫌，要以被告乙○○、甲○○之供
    述、證人丙○○之證述，物證一千元偽鈔一百張，法務部調查局九十二年二月六
    日調科貳字第Ｚ0000000000號鑑定通知書，法務部調查局九十二年八
    月八日調科參字第Ｚ0000000000號測謊報告書等為論據。訊據上訴人
    即被告乙○○、甲○○堅詞否認右揭犯行，被告乙○○辯稱：伊是台商協會龍華
    鎮分會副會長，工作內容係服務台商，本件係因上品咖啡西餐廳之二名客人至該
    店消費後無人民幣付款，故由該店老闆吳明峰帶該二客人至伊經營之龍華鎮職業
    介紹所，交付新台幣十萬元予介紹所總經理湯晶兌換人民幣，湯晶向伊報告，因
    新台幣在大陸地區無法使用，故交待湯晶將新台幣交予甲○○帶回台灣轉交伊兄
    丙○○，欲囑託丙○○轉交母親，充作家用，伊不曾看過或摸過該筆新台幣，不
    知係偽鈔；被告甲○○辯稱：本件扣案之新台幣係以橡皮筋綑紮，伊並未打開，
    不知係偽鈔等語。經查：
  (一)扣案之面額一千元紙鈔一百張，送法務部調查局鑑定結果，其紙張、油墨、印版
    等印刷特徵與真鈔不同，研判均係偽鈔，有該局九十二年二月六日調科貳字第Ｚ
    0000000000號鑑定通知書附卷可按，故該筆鈔係屬偽鈔甚明。
  (二)被告乙○○對其親自交付本件偽鈔予被告甲○○一節，業於調查局調查時公認不
    諱，稱：甲○○剛好到大陸深圳來．．．因為伊跟他是很熟的朋友，剛好伊身邊
    有十萬元新台幣，就請他過來龍華鎮聚聚，順便要他回台灣時，將十萬元帶回台
    灣給伊大哥丙○○處理等語（詳見偵字第二Ｏ一七號卷第二二頁）；被告甲○○
    於調查局訊問時亦稱，鍾明紹是乙○○的弟弟．．．到了大陸，乙○○主動打電
    話給伊，並邀伊及鍾明紹到深圳市龍華鎮上的上品咖啡西餐廳見面聊天，在要離
    開時乙○○拜託伊攜帶前開千元偽鈔一百張回台灣給他哥哥丙○○等語（詳見偵
    字第二０一七號卷第十一頁）。核被告二人就交付之人、時、地均為明確之供述
    ，且所供之情節亦相符。準此足見被告乙○○確有交付扣案之偽鈔給被告甲○○
    。
  (三)證人李錦江證稱：伊是深圳是台商協會龍華鎮分會長，服務台商及溝通政府為台
    商協會的宗旨，如果台商來換錢，小額也許會換給他；依伊個人而言，二、三千
    元的台幣伊會換，但這是應急之用等語（詳見原審卷第一五九至一六二頁），核
    與被告乙○○所稱「我純粹是服務性質，並未從事換匯（詳見本院卷第四六頁）
    供詞相符。準此顯見原審以「被告乙○○及湯晶等人既經常從事此業務，自具備
    謹慎檢視、辨識新台幣真偽之習慣、相當知識及能力，殊無可能自陌生人一次收
    受一疊一百張偽造之十萬元新台幣而未發現係偽幣... 」，並無足夠證據，遽以
    推論得出此結論。
  (四)按依大陸法律新台幣不得流通、私下交易，然因國人、台商赴大陸各地旅遊、投
    資情況普遍，新台幣現鈔實際上已在大陸沿海部分地區流通，業經財團法人海峽
    交流基金會九十二年四月九日（九二）海惠（經）字第ＯＯ九八五六號函敘明在
    卷（見偵字第二０一七號卷第九０頁）。又證人即龍華鎮台商協會會長李錦江亦
    證稱：在深圳市台幣依規定不能使用，但也有人也收台幣等語（詳見原審卷第一
    六四頁）。衡理新台幣在大陸沿海地區有黑市○○○道，被告如明知其為偽鈔，
    何不將上開偽鈔直接在大陸使用，又何須託人帶回台灣，甘冒較易被認出為偽鈔
    而受法律追訴之風險？
  (五)又上開扣案偽鈔，「號碼ＥＷ７５５６５５ＥＵ有三張，偽鈔外觀上與真鈔極似
    」，此有本院九十三年七月十二日準備程序勘驗筆錄可稽（見本院卷第四七頁）
    。是該扣案之面額一千元紙鈔一百張送法務部調查局鑑定結果，雖其紙張、油墨
    、印版等印刷特徵與真鈔不同，研判均係偽鈔，惟上開扣案偽鈔不論看起來、摸
    起來，其大小、紙質感、色澤、防偽線均與真鈔無何不同、且千元數字翻轉亦會
    變色，準此足徵一般人如未借助科學驗鈔機，縱以肉眼反覆細看，似不易辨認扣
    案之紙鈔為偽鈔，是自難強求被告乙○○能加以辨識出來。
  (六)證人即受理被告甲○○存款業務之上海銀行天母分行行員王文進到庭結證稱：伊
    展鈔的時候發現顏色不對，放入驗鈔機驗，發現是偽鈔。伊有告訴存款人（即被
    告甲○○）這一疊是偽鈔，存款人說不可能，伊有再驗一次給他看，（你再驗一
    次發現是偽鈔，存款人有無其他動作？）他有打電話，但通話內容伊不清楚；伊
    通報主管，伊和主管在處理時，存款人原本在櫃台前面打電話，後來有走到行外
    ，後來有走進來，一直在伊視線內。存款人可以看得到伊和主管處理的情形。主
    管處理完畢後，請他填基本資料，他拿
    一八七頁）。證人即上海銀行天母分行科長吳秉臻亦證稱：櫃台有驗鈔機，現鈔
    進來須經過驗鈔機．．．這筆偽鈔，是一個櫃員，名為王文進發現。通常發現小
    額偽鈔要填三聯單直接報到央行，一、二張的偽鈔將之沒入，通常沒有通知警察
    單位，而這次因第一次發現這麼一大筆偽鈔，他不知如何處理，他過來問伊，伊
    請客戶留資枓，填三聯單，報告總行，總行要伊聯絡洗錢防制中心。．．．伊有
    告訴客戶發現偽鈔，伊告訴客戶是偽鈔時，客戶很訝異。客戶發現是偽鈔後，沒
    有離開銀行過，一直待在銀行內。該客戶不是天母分行的熟客戶，是其他分行的
    客戶。該客戶當時在行內無大吵大鬧，沒有表示要離開。．．．（你出來告訴甲○○後，甲○○的反應如何？）他很配合，伊要他拿證件，他也就把證件拿出來
    ，並沒有拒絕。．．．本件填好資料後，有給甲○○一張收據，跟他說他可以離
    開，他才離開等語（詳見原審卷第一三一至一三九頁）。綜合證人王文進、吳秉
    臻證詞，可知被告甲○○應不知其持有者係偽鈔。蓋被告甲○○若知係偽鈔，豈
    會表示驚訝及要求重驗？又被告甲○○未與上海銀行天母分行往來，而非局該行
    建立資料之客戶，則於遭行員王文進發現時，何不逕行快速離去而逃避責任？反
    而係於現場等待數小時及科長吳秉臻表示可以離開後始行離去，還提供證件配合
    調查？況被告甲○○從商多年，又係祥鶴公司之負責人，自無可能不知銀行行員
    受有辨識鈔票之專業訓練，且銀行備有辨識偽鈔之機器，衡情當無愚至甘冒風險
    ，持大筆偽鈔至銀行存款之理。參以被告甲○○與上訴人乙○○已相識三十年，
    時相往來等情，為被告等二人所是認，故被告甲○○受被告乙○○之託攜帶現鈔
    回台，基於雙方情誼未予細究，亦屬人情之常，尚不得以其受託攜帶之現鈔係屬
    偽造，即推定其明知為偽鈔。
  (七)雖公訴意旨以上訴人乙○○就「湯晶將扣案款項交給甲○○時渠不知道是偽鈔」
    之問題經測試呈情緒波動反映，研判有說謊，此有法務部調查局九十二年八月八
    日調科參字第Ｚ0000000000號測謊報告書在卷可參。然測謊檢查之受
    測者可能因人格特性或對於測謊質問之問題無法真正瞭解，致出現不應有之情緒
    波動反應，是尚難遽採測謊報告作為有罪判決證據。
三、綜上所述，足徵被告二人被訴之罪嫌，要屬不能證明。此外復查無其他積極證據
    足認被告二人有何公訴人所指之犯行。原審未予詳入推求，遽對被告乙○○論罪
    科刑，尚有未合，被告乙○○上訴意旨否認犯罪，指摘原判決不當，為有理由，
    應由本院撤銷改判，另為被告乙○○無罪之判決。原審基於「罪證有疑，利於被
    告」之證據法則，諭知被告甲○○無罪，認事用法均無違誤，本件檢察官上訴並
    無理由，應予駁回。
據上論斷，應依刑事訴訟法第三百六十八條、第三百六十九條第一項前段、第三百六
十四條、第三百零一條第一項前段之規定，判決如主文。
本案經檢察官呂光華到庭執行職務。
中    華    民    國    九十三    年    十一       月      十六         日
                              臺灣高等法院刑事第二十四庭
                                  審判長法  官  陳　貽　男
                                        法  官  李　世　貴
                                        法  官  陳　憲　裕
右正本證明與原本無異。
檢察官如不服本判決應於收受送達後十日內向本院提出上訴書狀，其未敘述上訴之理
由者並得於提起上訴後十日內向本院補提理由書（均須按他造當事人之人數附繕本）
。
                                        書記官  劉　育　妃
中　　　華　　　民　　　國　　九十三　　年　　 十一 　　月　　 十六 　　日
